最高法院刑事判決　　　　　　　九十四年度台上字第九七六號
　　上　訴　人　台灣高等法院高雄分院檢察署檢察官
　　被　　　告　甲○○
　　　　　　　　　　　　號
上列上訴人因被告違反毒品危害防制條例案件，不服台灣高等法
院高雄分院中華民國九十一年五月二十三日第二審關於意圖販賣
而持有第二級毒品部分之判決（九十一年度上訴字第一五五號，
起訴案號：台灣高雄地方法院檢察署八十八年度偵字第二九七六
九號、八十九年度偵字第一一四九五號），提起上訴，本院判決
如下：
    主  文
原判決關於意圖販賣而持有第二級毒品部分撤銷，發回台灣高等
法院高雄分院。
    理  由
本件原判決以公訴意旨略以：被告甲○○與呂志豪共同集資向姓
名不詳之人購得第二級毒品安非他命一批以供自己施用，嗣起意
變賣營利，共同將之分裝成三包，擬販賣予不特定施用毒品之人
，而意圖販賣持有第二級毒品。嗣於民國八十八年十月十三日晚
間九時許，經警在高雄縣岡山鎮貿易十村一五五號呂志豪住處內
查獲，並在被告置放在呂志豪住處內之手提包內扣得安非他命三
包（驗前毛重合計七十七‧四公克，驗後毛重合計七十七‧三公
克）。因認被告涉犯毒品危害防制條例第五條第二項之意圖販賣
而持有第二級毒品罪嫌。惟經審理結果不能證明被告犯罪，因而
撤銷第一審關於上開部分之判決，就該部分改判諭知被告無罪，
固非無見。
惟查：(一)、法院之審判，固應以起訴之犯罪事實為範圍，然法院
於不妨害事實同一之範圍內，既於被告防禦權行使無妨礙，自亦
仍得自由認定事實，適用法律，而變更檢察官之起訴法條，庶維
訴訟經濟原則，復無損被告之權益保障。故事實審法院依調查結
果所認定之被告犯罪事實，縱與檢察官起訴之事實並非全然一致
，惟如其基本社會事實相同，法院即應在不妨害事實同一之範圍
內，變更起訴法條而為有罪之判決，不得以不能證明被告有檢察
官起訴法條所指之犯罪事實，而逕予諭知無罪。本件原判決雖論
斷不能證明被告有檢察官所指，即共同意圖販賣而持有第二級毒
品之犯行。然被告於第一審供稱：在呂志豪住處查獲之手提袋是
伊的沒錯，但是安非他命是呂志豪的朋友給的，呂志豪就叫伊先
收起來，伊就收到袋子內（第一審判決第三頁第五至六行）；於
原審供稱：……安非他命不是伊的，是呂志豪怕家人看到，才放
入伊的手提袋，要伊幫他保管一下（原判決第六頁第九至十行）
等情，被告上開供述各情是否屬實？苟被告上開供述各情屬實，
則被告縱無檢察官所指之共同意圖販賣而持有第二級毒品犯行，
惟其所為是否與持有第二級毒品罪之構成要件相符？尚待調查釐
清。原判決僅就公訴意旨所指被告是否共同意圖販賣而持有第二
級毒品部分予以論斷，認該部分犯罪不能證明而諭知無罪，然對
前述情節是否亦在檢察官起訴範圍內而應併予審酌，未予調查釐
清論述說明，尚有未合。(二)、依法應於審判期日調查之證據雖已
調查，而其內容未明瞭者，即與未經調查無異，如遽行判決，仍
屬應於審判期日調查之證據而未予調查，尚不得遽對被告為有利
或不利之認定。又無罪之判決，依刑事訴訟法第三百零八條之規
定，亦應記載其理由，故對於被告被訴之犯罪事實及卷內其不利
之證據資料，如何不足以證明被告犯罪或其行為不罰，均應詳述
其理由，否則即有判決不載理由之違背法令。檢察官指被告有共
同意圖販賣而持有第二級毒品犯行，係以被告雖辯稱：前開安非
他命係自行施用等語，然被告遭查獲之安非他命多達三包（驗前
毛重合計七十七‧四公克，驗後毛重合計七十七‧三公克），且
何須將安非他命分裝為等量等情，堪認被告辯解各語係屬卸責之
詞，為其主要論據之一。則呂志豪究竟有無將安非他命交被告保
管？苟呂志豪有將安非他命交被告保管，係於何時在何種情形下
交被告保管？又係何人於何時將安非他命分裝為三包？上情與認
定被告是否有檢察官所指之犯行攸關，自應詳予調查釐清論述說
明。原審對上情未詳予調查釐清，復未說明檢察官上開不利被告
指述各情，何以不能為不利被告認定之理由，其查證未盡且理由
欠備，遽行判決，尚有未洽。檢察官上訴意旨指摘原判決關於意
圖販賣而持有第二級毒品部分違背法令，尚非全無理由，應認就
該部分有撤銷發回更審之原因。
據上論結，應依刑事訴訟法第三百九十七條、第四百零一條，判
決如主文。
中　　華　　民　　國　九十四　年　　三 　 月　　三  　日
                      最高法院刑事第二庭
                          審判長法官  董　明　霈
                                法官  林　茂　雄
                                法官  張　祺　祥
                                法官  呂　永　福
                                法官  郭　毓　洲
      本件正本證明與原本無異
                                      書  記  官
中　　華　　民　　國　九十四　年　　三　  月　　八  　日
                                                      Ｅ
